臺灣臺北地方法院民事簡易判決
110年度店簡字第46號
原      告  胡玉時  
訴訟代理人  鄭盛雄  
            鄭智仁  
被      告  張添    
訴訟代理人  呂秋𧽚律師
複  代理人  王弘熙律師
            張子特律師
上列當事人間請求侵權行為損害賠償事件，本院於民國111年2月
15日言詞辯論終結，判決如下： 
　　主　　　文
被告應給付原告新臺幣肆萬元，及自民國一○九年十二月二日起
至清償日止，按周年利率百分之五計算之利息。
原告其餘之訴駁回。
訴訟費用新臺幣伍仟肆佰元由被告負擔百分之八，餘由原告負擔
。
本判決原告勝訴部分得假執行。但被告如以新臺幣肆萬元為原告
預供擔保，得免為假執行。 
    事實及理由
一、原告主張：伊為新北市○○區○○路00巷00號房屋（下稱系爭甲
    房屋）所有權人、被告為同路11巷44號房屋（下稱系爭乙房
    屋）所有權人，兩造比鄰而居。被告自民國90年起，未經預
    告，以7至10日一次之頻率，僱工在系爭乙房屋庭園噴灑除
    蟲劑、除草劑，該等藥劑隨風飄散至系爭甲房屋而使伊吸入
    ，導致呼吸困難、頭痛，多年累積後產生慢性自發性蕁麻疹
    、過敏、焦慮、失眠等傷害，伊曾向被告反應冀求改善，詎
    被告置之不理，甚至於109年5月起在系爭乙房屋裝設監視器
    直接對準系爭甲房屋攝影，嚴重侵害伊隱私權。伊因被告前
    揭行為支出醫藥費用新臺幣（下同）1,000元、就診交通費1
    ,240元，且健康權及隱私權受影響甚鉅，請求非財產上損害
    賠償497,760元，合計500,000元，爰依侵權行為之法律關係
    提起本件訴訟，並聲明：被告應給付原告500,000元，及起
    訴狀繕本送達翌日起至清償日止，按週年利率5%計算之利息
    。
二、被告則以：兩造庭院均種植花草植物，伊為維護植栽方僱工
    以1至2個月1次之頻率噴灑除蟲藥劑，該等藥劑係經農業委
    員會許可使用、且由領有合格執照之專業人員依標準作業流
    程操作，並無刻意向原告所在噴灑，況原告年事已高，所舉
    呼吸困難、頭痛等狀況亦可能是身體老化或其他原因所致，
    不能歸咎於伊；伊庭園種植之五葉松、福樹曾遭不明人士破
    壞及竊取，伊為維護住家財產安全，始裝設監視器拍攝系爭
    乙房屋四周公共環境，並非刻意針對原告住家，且監視器裝
    設於高處乃是為涵蓋足夠之攝錄範圍，原告認為監視器係針
    對其攝影乃是因其在低處仰望之視覺效果所致，與實際情況
    並不相符等語，資為抗辯，並聲明：㈠原告之訴駁回；㈡如受
    不利之判決，願供擔保請准宣告免為假執行。
三、本院之判斷：
　㈠、原告、被告依序為系爭甲房屋、乙房屋所有權人，兩造比
      鄰而居等情，有卷附不動產所有權狀、登記謄本、地籍圖
      資查詢結果可稽（本院卷第13至14、41至50頁），且為兩
      造所不爭執，堪信為真。　
　㈡、按因故意或過失，不法侵害他人之權利者，負損害賠償責
      任。違反保護他人之法律，致生損害於他人者，負賠償責
      任。但能證明其行為無過失者，不在此限。民法第184條
      第1項前段、第2項分別定有明文。是侵權行為須行為人因
      故意或過失不法侵害他人權利，該她人因此受有損害，且
      不法行為與該他人權利侵害、損害間均有因果關係，始能
      成立，而主張侵權行為損害賠償請求權之人，對於侵權行
      為之成立要件應負舉證責任，且在違反保護他人法律之情
      形，亦僅將歸責性之舉證責任轉嫁行為人，就其他侵權行
      為要件仍負舉證之責。查：
　　１、原告主張被告自90年起未經預告，以7至10日一次之頻率
        ，僱工在系爭乙房屋庭園噴灑除蟲劑、除草劑，該等藥
        劑隨風飄散至系爭甲房屋而使其吸入，致原告呼吸困難
        、頭痛，多年累積後產生慢性自發性蕁麻疹、過敏、焦
        慮、失眠等傷害等節，固已提出錄影光碟、照片、耕莘
        醫院診斷證明書及藥袋為證（本院卷第15至22、97至11
        7頁），惟上開診斷證明書及藥袋所載高血壓性心臟病
        、焦慮狀態、睡眠障礙、季節性鼻炎、慢性自發性蕁麻
        疹等疾病之原因多端，非僅有吸入除蟲劑此一可能，衡
        以原告年逾七旬，被告抗辯上開症狀可能係身體老化所
        致，尚非無稽，況原告亦自承就上開症狀之原因無其他
        證明方法（本院卷第244頁），依上開法條及說明，縱
        令原告確罹患上開疾病，其既不能證明係被告僱工噴灑
        除蟲劑所致，自不得依侵權行為請求被告賠償。
　　２、又按隱私權屬應受保障之基本人權，乃因個人之私人生
        活及社會活動，隨時受他人持續注視、監看、監聽或公
        開揭露，其言行舉止及人際互動即難自由從事，致影響
        其人格之自由發展。尤以現今資訊科技高度發展及相關
        設備之方便取得，個人之私人活動受注視、監看、監聽
        或公開揭露等侵擾之可能大為增加，個人之私人活動及
        隱私受保護之需要，亦隨之提升（司法院大法官釋字第
        689號解釋理由書參照）。是個人依其所在場域應享有
        依社會通念，合理期待在該場域條件下得不受他人持續
        注視、監看、監聽、接近等侵擾之私人活動領域及個人
        資料自主，若他人侵擾個人依其所在場域就社會通念所
        得享有之私人活動領域及個人資料自主，應認為構成對
        隱私權之侵害。
　　３、被告於109年5月起在系爭乙房屋裝設數支監視器，其中
        畫面編號CH02之監視器（下稱系爭監視器）拍攝範圍包
        含系爭甲房屋後方建築體，且自該處未受樹木或窗簾遮
        蔽之窗戶可攝得系爭甲房屋室內景象，此有兩造製作之
        相對位置圖、監視器影像畫面截圖在卷足參（本院卷第
        121、269、287至289頁）。而系爭甲房屋為原告住所，
        其在房屋內私人活動領域應有較強之隱私期待，他人因
        該房屋窗戶未以窗簾或其他物體遮蔽而得偶然窺見其室
        內活動之情形，依社會通念雖為居住其內者所應容忍，
        惟此與他人以設備拍攝、錄影等具有持續、可保存及散
        播等特性所造成隱私侵害，顯不能類比，後者應非居住
        者所應容忍之範圍，是被告裝設之系爭監視器既能攝得
        原告居住之系爭甲房屋室內景象，已足構成對原告隱私
        權之侵害。
　　４、被告固以前詞置辯，惟其稱系爭監視器未侵害原告隱私
        乙情，與前揭監視器影像畫面截圖呈現情形不符，不足
        為憑，而被告縱確有監看其庭園保護財產、甚至留意原
        告是否因兩造糾紛而有毀損其種植樹木行動之必要，此
        相較於原告於系爭甲房屋內之私人活動領域持續遭被告
        監看之隱私權侵害，基於法益權衡之結果，仍應認後者
        較值保護，況被告亦得改變監視器設置地點，使拍攝範
        圍避開系爭甲房屋室內，僅記錄是否有他人自系爭甲房
        屋侵入被告庭園之行為，即屬足夠，系爭監視器現設置
        情形已逾被告保護財產權之必要限度，應信仍屬對原告
        隱私權之侵害。
　㈢、又按不法侵害他人之隱私者，被害人雖非財產上之損害，
      亦得請求賠償相當之金額。民法第195條第1項定有明文。
      法院決定非財產上損害賠償之金額多寡，應斟酌雙方之身
      分、地位、經濟狀況、加害程度、被害人所遭受之痛苦情
      況及其他各種情形，以核定相當之數額（最高法院51年台
      上字第223號判例【註】、96年度台上字第513號、100年
      度台上字第2004號判決意旨參照）。查，被告裝設系爭監
      視器之行為構成對原告隱私權之侵害，業據說明如前，原
      告自得就其非財產上損害向被告請求賠償。依本院依職權
      調閱之兩造戶籍資料及稅務電子閘門財產所得調件明細表
      （均存資料袋），原告為小學畢業、已婚，其109年度之
      給付總額為40,917元、財產總額為6,556,840元；被告為
      小學畢業、已婚，其109年度之給付總額為48,095元、財
      產總額為49,182,480元。本院審酌兩造身分、經濟能力、
      被告加害行為即109年5月以後裝設系爭監視器可攝得原告
      在系爭甲房屋內私人活動領域、原告表示拍攝範圍包含系
      爭甲房屋之浴室及臥室之遭受痛苦情形等一切情狀，認原
      告請求被告賠償非財產上之損害以40,000元為適當，逾此
      範圍之請求，則屬過高，不能准許。
　㈣、末按給付無確定期限者，債務人於債權人得請求給付時，
      經其催告而未為給付，自受催告時起，負遲延責任；其經
      債權人起訴而送達訴狀，與催告有同一之效力；遲延之債
      務，以支付金錢為標的者，債權人得請求依法定利率計算
      之遲延利息；應付利息之債務，其利率未經約定，亦無法
      律可據者，週年利率為5%，民法第229條第2項、第233條
      第1項前段及第203條分別定有明文。本件係屬侵權行為損
      害賠償之債，屬無確定期限者，又係以支付金錢為標的，
      依前揭規定，原告請求被告給付起訴狀繕本送達之翌日即
      109年12月2日（本院卷第31頁送達證書）起至清償日止，
      按法定利率5%計算之遲延利息，自屬有據。
四、從而，原告依侵權行為之法律關係，請求被告給付40,000元
    ，及自109年12月2日起至清償日止，按週年利率5%計算之利
    息，應予准許。逾此範圍之請求，為無理由，應予駁回。
五、本件原告勝訴部分係適用簡易程序為被告敗訴之判決，依民
    事訴訟法第389條第1項第3款規定，應依職權宣告假執行。
    被告就原告勝訴部分陳明願供擔保，聲請宣告免為假執行，
    合於法律規定，爰酌定相當之擔保金額宣告之。
六、本件事證已臻明確，兩造其餘攻擊防禦方法及所提證據，經
    審酌後認與判決結果不生影響，爰不逐一論列，附此敘明。
七、訴訟費用負擔之依據：民事訴訟法第79條。並依職權確定本
    件訴訟費用額為5,400元（即裁判費）如主文第3項所示。
中　　華　　民　　國　　111 　年　　3 　　月　　11　　日
                  新店簡易庭法  官　林志煌
上正本證明與原本無異。
對於本件判決如有不服，應於收受送達後20日內向本院提出上訴
書狀，上訴於本院合議庭，並按他造當事人之人數附具繕本。
如委任律師提起上訴者，應一併繳納上訴審裁判費。
中　　華　　民　　國　　111 　年　　3 　　月　　11　　日
                            書記官  陳柏志
註：本判決所引用判例，依據民國108年7月4日施行之法院組織
法第57條之1第2項之規定，其效力與未經選編為判例之最高法院
裁判相同。